【裁判字號】    96,交聲,96
【裁判日期】    970102
【裁判案由】    違反道路交通管理處罰條例聲明異議
【裁判全文】
臺灣臺東地方法院交通事件裁定          96年度交聲字第96號
原處分機關  交通部公路總局高雄區監理所臺東監理站
異  議  人
即受處分人  甲○○
上列異議人即受處分人因違反道路交通管理處罰條例案件，對於
交通部公路總局高雄區監理所臺東監理站中華民國96年11月15日
東監違裁字第裁81—KAE113743號所為之裁決處分 (原舉發案號:
雲警交字第KAE113743號)，聲明異議，本院裁定如下：
    主  文
異議駁回。
    理  由
一、原處分意旨略以：異議人即受處分人甲○○，於民國96年10
    月13日14時53分許，駕駛車牌號碼8W-1658號自小客車，行
    經臺17線北上99.3公里處，因「限速60公里，經雷達測速行
    速76公里，超速16公里」違規，經雲林縣警察局北港分局口
    湖分駐所員警依道路交通管理處罰條例第40條規定製單舉發
    ，案移原處分機關，經原處分機關認異議人確有前述違規行
    為，於96年11月15日依道路交通管理處罰條例第40條規定裁
    處異議人罰鍰新臺幣 (下同)1,600 元，並依同條例第63條
    第1項第1款記違規點數1點之處分等語。
二、異議意旨略以：異議人於上揭時、地駕車經過時，雖警方使
    用雷達測速儀測定結果認異議人駕車超速，惟既未拍照舉發
    ，如何斷定儀器上所顯示之數據就是異議人所駕駛車子之車
    速? 且警方於執行稽查處前方未依道路交通管理處罰條例第
    7條之2第3項規定於100公尺內標示，亦有瑕疵，為此具狀聲
    明異議，請求撤銷原處分云云。
三、按汽車駕駛人，行車速度，超過規定之最高時速，或低於規
    定之最低時速，除有第43條第1項第2款情形外，處1,200元
    以上2,400元以下罰鍰；又汽車駕駛人有40條之情形者，除
    依原條款處罰鍰外，並予記違規點數1點，道路交通管理處
    罰條例第40條、第63條第1項第1款分別定有明文。再關於行
    車速度超過規定之最高速限或低於規定之最低速限之違規行
    為，採用固定或非固定式科學儀器取得證據資料證明者，於
    一般道路須至少100公尺，於高速公路、快速公路須至少於
    300公尺前，明顯標示之，復為道路交通管理處罰條例第7條
    之2第3項所明定。且行車速度，依速限標誌或標線之規定，
    道路交通安全規則第93條第1項前段亦有規定。
四、經查：
(一)異議人甲○○於96年10月13日14時53分許，駕駛車牌號碼
    8W-1658號自小客車，沿臺17線由南往北方向行駛，行經臺
    17線北上99.3公里處，因「限速60公里，經雷達測速行速76
    公里，超速16公里」違規，為雲林縣警察局北港分局口湖分
    駐所執行交通稽查員警廖彬紘依道路交通管理處罰條例第40
    條規定製單舉發之情，有雲警交字第KAE113743號舉發違反
    道路交通管理事件通知單在卷可稽，異議人對此亦不否認，
    是異議人有於上述時、地經警攔查之事實，應堪認定。
(二)異議人雖以前詞置辯，惟據現場舉發員警廖彬紘報告稱: 當
    時是以車裝台 (非固定式)雷達測速器，測到車號8W-1658號
    自小客車時速76公里 (該路段限速60公里，在臺17線北上車
    道101公里處設有『前有測速照相，請減速慢行』之標語)，
    違規車輛是以當場指輝攔停，並告知駕駛人甲○○先生交通
    違規超速之事實，並當面請駕駛人徐先生察看車上雷達測速
    器數值為76公里無誤後，才掣單舉發超速交通違規單。且本
    件交通違規是當場攔停舉發，並當場告知違規人違規事實及
    察看車上雷達測速器數值，並非逕行舉發案件，無需拍照存
    證等語。有雲林縣警察局北港分局96年12月25日雲警港交裁
    字第0960014630號函附經濟部標準檢驗局雷達測速儀檢定合
    格證書及現場圖各1紙、現場照片6張等件在卷可稽。是: (1)
    臺17線北上101公里處既設有『前有測速照相，請減速慢行
    』標誌，則警察在該路段北上99.3公里處執行交通稽查勤務
    ，即符合道路交通管理處罰條例第7條之2第3項所定於100公
    尺「前」明顯標示之要件，異議人認該標誌應設在100公尺
    以「內」，容有誤會，況異議人亦自承口湖分駐所經常於臺
    17 線北上99.3公里處進行測速任務 (見異議理由書第1頁最
    後1行)，則駕車行經該處，更應遵守交通規則避免規違規方
    為正辦，異議人明知而故犯，自有可歸責之事由。(2)再臺17
    線北上100.7公里處設有限速60公里之警告標誌，除有現場
    照片外，亦有雲林縣警察局北港分局96年10月24日雲警港交
    裁字第0960012107號函在卷可憑，參諸道路交通安全規則第
    93條第1項前段明文，車輛駕駛人本有依速限標誌或標線之
    規定駕駛車輛之義務，且本件取締違規係採非固定式之車裝
    雷達測速器測速，於測得異議人駕車超速後，即當場攔停，
    告知異議人違規超速事實，當面請異議人察看電達測速器上
    數值，而該雷達測速器業經檢驗合格，準確性自毋庸疑，異
    議人既已當場得知超速實情並遭當場攔停舉發，亦與逕行舉
    發有間，無須拍照舉發甚明。(3)況衡之交通取締常情，警察
    取締公路超速素來謹慎，必須前後左右皆無車輛時才可測速
    攔停，一方面保障駕駛人，也保障執勤人員，以避免引起爭
    議，且於測到超速後，會立即指輝駕駛人停車，請駕駛人察
    看測速器內顯示之超速紀錄，此為駕車人眾所周知之事實。
    再依法執行職務之警察，其執行公務時，本身即受有行政懲
    處責任之監督，又與異議人間未有任何怨隙，且係毫不相識
    之人，衡情當無虛構違規事實以陷害異議人之理。異議人既
    未就其所主張執勤員警之舉發有誤乙節提出相關證據以供調
    查，本院亦查無任何證據足資證明執勤員警有捏造事實違法
    取締之情事存在，則異議人上開所辯不但誤解法律規定，且
    屬臆測而質疑舉發違規駕車之正當性，委無足取。
(三)再者，交通警察製單舉發違反道路交通管理處罰條例所列之
    違規事實，本質上為行政處分，係公務員基於職務上之權力
    ，依法就特定之具體事件所為之具公法上效果之單方面行政
    行為，基於公務員為公法上行為具有公信力之原則，該行政
    行為當可被推定為真正，其據以依法處分之事實認定亦為正
    確無誤。本此公信原則，乃立法者賦予行政機關制定違反道
    路交通事件統一裁罰標準及處理細則，使執勤警員得當機處
    分以達其維護交通秩序、安全之行政目的。若謂公務員一切
    行政行為均需預留證據以證其實，則國家行政勢必窒礙難行
    ，據此，刑事訴訟法就犯罪證據有關之規定中，與屬行政秩
    序罰之交通違規裁罰本質不合之部分，自不在準用之列。本
    件異議人既未就其所主張執勤員警之舉發有誤乙節提出相關
    證據以供調查，本院亦查無任何證據足資證明執勤員警有捏
    造事實違法取締之情事存在，則執勤警員本其維護交通秩序
    、安全職責所為之舉發，自應受到合法、正確之推定。另異
    議人雖設籍臺東縣臺東市，惟送達處所係在嘉義縣太保市，
    違規地點在臺17線口湖分駐所轄內，為免雙方奔波勞費有違
    訴訟經濟，且異議人違規行為事證明確，復有照片附卷為證
    ，本院自得據此而為判斷，異議人既未能提出對其有利之相
    關證據供法院調查，則其泛以前詞置辯，自不足採。
五、綜上，異議人確有於前述時地，駕車行車最高限速為60公里
    之路段時，行車速度為76公里之超速違規事證明確。原處分
    機關據以援引首揭道路交通管理處罰條例第40條之規定，裁
    處異議人罰鍰1,600元，並記違規點數1點之處分，自屬有據
    ，異議人執上開事由指摘原處分不當，求予撤銷，為無理由
    ，應予駁回。
六、依道路交通案件處理辦法第19條，裁定如主文。
中    華    民    國    97    年    1    月    2    日
                  交通法庭法  官   曾宗欽
以上正本證明與原本無異。
如不服本裁定，應於裁定送達後5日內向本院提出抗告狀（須附
繕本）。
「切勿逕送上級法院」
                          書記官   沈茜庭
中    華    民    國    97    年    1    月    2    日


司法院資訊處製作；財團法人民間司法改革基金會備份。
